【裁判字號】    90,易,616
【裁判日期】    901025
【裁判案由】    侵占
【裁判全文】
臺灣士林地方法院刑事判決                            九十年度易字第六一六號
    公  訴  人  臺灣士林地方法院檢察署檢察官
    被      告  乙○○
右列被告因侵占案件，經檢察官提起公訴（八十九年度偵緝字第五四九號），本院判
決如左：
    主  文
乙○○意圖為自己不法之所有，而侵占自己持有他人之物，處有期徒刑肆月，如易科
罰金以參佰元折算壹日。
    事  實
一、乙○○於民國八十七年十二月十四日十一時二十五分許，在台北市○○區○○路
    四五八巷四十三號一樓，向甲○小客車租賃有限公司（下稱甲○公司）承租ＦＦ
    —一六七九號、九八年份subaru廠牌自小客車一輛，約定租賃期間為一天，租金
    新台幣三千元（下同），詎乙○○取得該車後，再向甲○公司言明續租一日，嗣
    於八十七年十二月十六日租期屆滿後，乙○○意圖為自己不法之所有，以變易持
    有為所有之意思，將價值六十餘萬元之前揭車輛侵占入己，不繳付租金亦不返還
    車輛。甲○公司負責人丙○○曾多次至其家中，乙○○均避不見面，又曾於八十
    八年一月八日寄發存證信函催告返還車輛及租金，乙○○亦置之未理。嗣於於八
    十八年三月十九日，甲○公司之同業丁○○在高雄市苓雅區○○○路旁尋獲該車
    ，並通知甲○公司負責人丙○○後，方始將該車尋回。
二、案經甲○公司之代表人丙○○訴由台北市政府警察局中山分局移送臺灣台北地方
    法院檢察署檢察官呈請台灣高等法院檢察署檢察長核轉臺灣士林地方法院檢察署
    檢察官偵查起訴。
    理  由
一、訊據被告乙○○固不否認曾向甲○公司租用上揭車輛，並未付清租金及交還車輛
    ，且並未與被害人甲○公司聯繫等事實，惟矢口否認有何侵占犯行，辯稱：其於
    租車後第三天有詢問被害人甲○公司，租款六千元可否先給付五千元，餘款一千
    元於三日內補齊，但遭到拒絕，且該系爭車輛於停放被告住處樓下五日後，即由
    被害人甲○公司之負責人丙○○取回，嗣後被告曾交代友人張嘉安及表弟張昱權
    到被害人位於大直之分公司處查看車輛有無被告訴人駛回，皆說有看到該車停放
    於被害人之大直分公司旁，並未侵占該車輛入己云云。惟查：
  (一)右揭事實，業據告訴人即甲○公司之負責人丙○○於警詢、偵查及審理中指證歷
    歷，並有汽車租賃約定書、借用汽車切結書、被告身分證、本票、存證信函影本
    各一件在卷可憑。另被告於偵查中陳稱：「伊有交給友人張嘉安鑰匙及告知車號
    ，亦有交代其表弟張昱權，但未告知其車號，請他們到大直分公司尋找，發現該
    車在他們車行旁」（參偵卷八十八年度偵緝字第四○七號，第七、八頁）、「伊
    叫他（指張嘉安）去看車，是否我租的那台車，我叫他帶鑰匙去試試看是否我租
    的那部，他去看說車號是對的，但沒試開」（參偵卷八十九年度偵字第五四九號
    ，第二十六頁）云云，後又稱：「是伊與其表弟張昱權到車行去看車，確有在被
    害人甲○公司處」（本院九十年十月四日訊問筆錄）、「伊並有核對鑰匙上車號
    與該車相同」等云云（本院九十年十月十一日訊問筆錄），前後所述已有不符，
    且證人張嘉安於偵查中證稱：「（問：被告是否有交代你去看車？）他有說，但
    我不知道車型，我後來也告訴乙○○說我不知道... 」（參偵卷八十九年度偵緝
    字第五六九號，第四十七頁）亦與被告所稱證人張嘉安發現該車停放被害人甲○
    公司處不符。被告復再辯稱：「他（指丙○○）來我家，我家人有告訴我，但有
    一次他來我家，我不在我回來後，車子原停在樓下，但回來後發現車子不見了，
    我問家人車子何去，我父親稱車行老闆有來過，但並未說明車子是否他開走了，
    因車子被開走沒有人看到，這是我租車後第五天發生的事。」（本院九十年九月
    十九日訊問筆錄），則果如被告所言，因該車於告發人丙○○離去後即未停放於
    其住處樓下，而逕猜測為其將該車開走，然被告既不確定其是否有將車子開走，
    且被告之父親亦未稱其有將車開走，如被告當時主觀上有此臆測，於發現該車不
    在時，自應詢問告發人丙○○，況其曾數度造訪未遇被告，被告自承家人亦有轉
    達，然被告卻置若罔聞；尚且被告於收受被害人甲○公司於八十八年一月八日寄
    發之存證信函上載明被告未將車返還時，即可推知告發人丙○○實並未將該車取
    走，應即詢問之，然被告均未為之，是被告稱告發人丙○○已將車輛取走一事，
    純係卸責之詞。又被告所辯稱其於八十七年十二月十六日有詢問被害人甲○公司
    ，租款六千元可否先給付五千元，餘款一千元於三日內補齊，並先將該車交付告
    訴人，因租金未付清前，告訴人拒絕收受該部租車云云，然非惟告訴人代表人丙○○於本院陳稱：「被告稱他要還車，並無此事，該部車價值六十餘萬，我們不
    可能差一千元就不收車」等語（本院九十年十月四日訊問筆錄），予以否認在卷
    ，亦且告訴人又何須僅差一千元車租未能收取，拒絕收受該車，而反而因不能取
    回該車，另行損失三日無法將車出租之損失，是被告此部分辯解，亦與常情有違
    。
  (二)被告僅支付一日之租金，故其自八十七年十二月十五日十一時二十五分起至該車
    於八十八年三月十九日被尋獲時止均未支付租金，被告逾期未返還該車後，告訴
    人代表人丙○○屢次至其住處催索並請求返還該承租之車輛無著，且被告對被害
    人甲○公司於八十八年一月八日寄發之存證信函催告被告應於收到後七日內交還
    該車之通知，亦未有任何反應。甚且該車係經告訴人通知同行予以協尋，而於八
    十八年三月十九日，在高雄市苓雅區○○○路旁為同行丁○○尋獲時，係已棄置
    停放於路旁一、二日等情，亦據證人丁○○分別於偵審中結證屬實，又被告自十
    二月十五日起既未續付租金，嗣後亦僅再續租一日，故於同月十六日十一時二十
    五分即無權再使用該承租之車輛，被告未將該車交還被害人，該車復被停放於高
    雄市區內，顯見，已足堪認定被告確已有本於所有人之意思，將該車占為己有之
    犯意甚明。綜上所述，被告主觀上具有不法所有意圖及侵占犯意，客觀上亦有侵
    占行為甚明，是其所辯上情，純屬畏罪卸責之詞，不足採信。本件罪證明確，被
    告犯行堪以認定，自應依法論科。
二、核被告所為，係犯刑法第三百三十五條第一項之意圖為自己不法之所有，而侵占
    自己持有他人之物罪。爰審酌被告之品行、智識程度、租車後不給付租金及未與
    被害人和解所造成損害之程度，以及犯罪後之態度等一切情狀，量處如主文所示
    之刑。又被告行為後，刑法第四十一條業於九十年一月十日修正公布施行，於同
    年一月十二日生效，該法第四十一條第一項前段將得易科罰金之範圍由「犯最重
    本刑為三年以下有期徒刑以下之刑之罪」修正擴大為「犯最重本刑為五年以下有
    期徒刑以下之刑之罪」，乃有利於被告，應依刑法第二條第一項前段之規定，適
    用裁判時之法律，故依修正後刑法第四十一條第一項前段，諭知易科罰金之折算
    標準。
據上論斷，應依刑事訴訟法第二百九十九條第一項前段，刑法第二條第一項前段、第
三百三十五條第一項、第四十一條第一項前段，罰金罰緩條例第一條第一項前段、第
二條，判決如主文。
本案經檢察官張嘉芬到庭執行職務。
中      華      民      國      九十      年     十     月     二十五   日
                            臺灣士林地方法院刑事第一庭
                                    法  官


司法院資訊處製作；財團法人民間司法改革基金會備份。
